臺灣高等法院刑事裁定
109年度聲字第5038號
聲  請  人  臺灣高等檢察署檢察官
受  刑  人  吳濟郎



上列聲請人因受刑人數罪併罰有二裁判以上，聲請定其應執行之
刑（聲請案號：臺灣高等檢察署109年度執聲字第2530號），本
院裁定如下：
    主  文
吳濟郎犯如附表所示各罪所處之刑，應執行有期徒刑柒年捌月。
    理  由
一、聲請意旨略以：受刑人吳濟郎因違反毒品危害防制條例等數
    罪，先後經判決確定如附表，應依刑法第50條第1項第1款、
    第3款、第2項（以上後二規定，聲請書均漏載）、第53條、
    第51條第5款之規定，定其應執行之刑，爰依刑事訴訟法第4
    77條第1項之規定聲請裁定等語。　　
二、按裁判確定前犯數罪者，併合處罰之，但得易科罰金與不得
    易科罰金之罪，得易服社會勞動與不得易科罰金之罪，不在
    此限；前項但書情形，受刑人請求檢察官聲請定應執行刑者
    ，依第51條規定定之；數罪併罰，有二裁判以上，依第51條
    之規定，定其應執行之刑；數罪併罰，分別宣告多數有期徒
    刑者，於各刑中之最長期以上，各刑合併之刑期以下，定其
    刑期，但不得逾30年，刑法第50條第1項但書第1款、第3款
    、第2項、第53條及第51條第5款分別定有明文。準此，合於
    數罪併罰之數罪，其中有得易科罰金之罪與不得易科罰金之
    罪，或有得易服社會勞動之罪與不得易科罰金之罪，均須經
    受刑人請求檢察官聲請，始得依刑法第51條第5款之規定定
    其應執行之刑。又數罪併罰中之一罪，依刑法規定得易科罰
    金，若因與不得易科之他罪併合處罰結果，而不得易科罰金
    時，原可易科罰金部分所處之刑，自亦毋庸為易科折算標準
    之記載，司法院釋字第144號解釋意旨亦可資參照。再按數
    罪併罰之定執行刑，係基於刑罰經濟與責罰相當之考量，所
    為一新刑罰之宣告，並非給予受刑人不當利益，法院於審酌
    個案具體情節，裁量定應執行之刑時，除應嚴格遵守刑法第
    51條所定方法為規範量刑之外部性界限外，其所定之執行刑
    ，祇須無全然喪失權衡意義或裁量行使顯然有違比例原則之
    情形，並不悖於定應執行刑之恤刑目的者，即無違法（最高
    法院108年度台抗字第326號裁定意旨參照）。又刑事訴訟法
    第370條第2項、第3項，已針對第二審上訴案件之定應執行
    刑，明定有不利益變更禁止原則之適用；而分屬不同案件之
    數罪併罰有應更定執行刑之情形，倘數罪之刑，曾經定應執
    行刑，再與其他裁判宣告之刑定應執行刑時，在法理上亦同
    受此原則之拘束。亦即，另定之執行刑，其裁量所定之刑期
    ，不得較重於前定之執行刑加計後裁判宣告之刑或所定執行
    刑之總和（最高法院109年度台抗字第1503號裁定意旨參照
    ）。此外，被告犯應併合處罰之數罪，嗣後與他罪合併定應
    執行刑，已執行部分，不能重複執行，應由檢察官於指揮執
    行時扣除之，此與定應執行刑之裁定無涉（最高法院108年
    度台抗字第1505號裁定意旨參照）。
三、經查： 
　㈠本件受刑人因違反毒品危害防制條例等如附表所示之12罪，
    業經如附表所示法院先後判處如附表所示之刑，其中附表編
    號一至四所示罪刑經臺灣臺北地方法院以108年度聲字第442
    號裁定定應執行有期徒刑1年4月；附表編號七所示罪刑經判
    處應執行有期徒刑4年；附表編號八所示罪刑則經判處應執
    行有期徒刑4年2月，並於如附表所示之日期分別確定在案，
    有各該裁判及本院被告前案紀錄表在卷可按。又附表編號一
    至五所示為得易科罰金之罪，附表編號六所示則為不得易科
    罰金但得易服社會勞動之罪，其餘則為不得易科罰金且不得
    易服社會勞動之罪，屬於前揭刑法第50條第1項但書第1款、
    第3款之情形。嗣受刑人於各該罪刑之裁判確定後，同意由
    檢察官向法院聲請定應執行刑，此有受刑人於民國109年9月
    16日出具之定刑聲請切結書在卷為憑，茲檢察官聲請定其應
    執行之刑，本院審核認聲請為正當。至附表編號一至四所定
    之執行刑有期徒刑1年4月雖已於109年7月25日執行完畢，惟
    依前揭說明，該已執行部分乃檢察官將來指揮執行時應予扣
    除之問題，不影響本件定應執行刑之聲請，併此敘明。　　
　㈡經審酌受刑人所犯如附表所示之12罪，其中附表編號一至四
    所示罪刑經定應執行有期徒刑1年4月，附表編號七所示罪刑
    經定應執行有期徒刑4年，附表編號八所示罪刑經定應執行
    有期徒刑4年2月，已如前述，依上揭規定及說明，本院就附
    表所示各罪再定應執行刑時，自應受上開所定應執行刑加計
    其他裁判所處刑期之內部界限所拘束，並考量受刑人所犯如
    附表所示數罪，固均屬毒品相關犯罪，但類型可分為施用毒
    品罪、轉讓管制藥品（禁藥或偽藥）罪及販賣毒品罪三種，
    不同類型之犯罪，各自侵害法益之效應相互獨立；而受刑人
    多次施用毒品、轉讓管制藥品及販賣毒品，其相同罪質之犯
    罪則對危害社會法益之加重效較屬有限，且犯罪時間亦屬密
    接，可認各罪間之關係獨立性偏低，透過各罪顯示之人格面
    亦無不同等情，爰為整體之非難評價後，定如主文所示之應
    執行刑，應屬適當。
四、依刑事訴訟法第477條第1項，刑法第53條、第51條第5款、
    第50條第2項，裁定如主文。　　
中　　華　　民　　國　　110 　年　　1 　　月　　7 　　日
　　　　　　　　　刑事第十五庭  審判長法　官  林怡秀
　　　　　　　　　　　　　　　　　    法　官  古瑞君
　　　　　　　　　　　　　　　　　    法　官  陳信旗
以上正本證明與原本無異。
如不服本裁定，應於收受送達後5日內向本院提出抗告狀。
                                      書記官  董佳貞
中　　華　　民　　國　　110 　年　　1 　　月　　7 　　日
附表        編號 罪名 宣告刑 犯罪日期 最後事實審  確定判決      法院、案號 判決日期 法院、案號 確定日期 一 施用第二級毒品罪 有期徒刑4月，如易科罰金，以新臺幣1千元折算1日 107年4月10日 臺灣新北地方法院107年度簡字第5047號 107年8月3日 臺灣新北地方法院107年度簡字第5047號 107年9月6日 二 施用第二級毒品罪 有期徒刑5月，如易科罰金，以新臺幣1千元折算1日 107年4月30日 臺灣新北地方法院107年度簡字第5778號 107年8月31日 臺灣新北地方法院107年度簡字第5778號 107年10月5日 三 施用第二級毒品罪 有期徒刑4月，如易科罰金，以新臺幣1千元折算1日 107年5月7日 臺灣新北地方法院107年度簡字第5387號 107年8月31日 臺灣新北地方法院107年度簡字第5387號 107年10月13日 四 ⒈持有第二級毒品罪 ⒉施用第二級毒品罪 ⒈有期徒刑3月，如易科罰金，以新臺幣1千元折算1日 ⒉有期徒刑3月，如易科罰金，以新臺幣1千元折算1日 ⒈106年8月中旬至107年5月18日 ⒉107年5月17日  臺灣臺北地方法院107年度審簡字第2603號 107年12月22日 臺灣臺北地方法院107年度審簡字第2603號 108年1月29日 五 施用第二級毒品罪 有期徒刑5月，如易科罰金，以新臺幣1千元折算1日 107年4月18日 本院108年度上訴字第2671號 108年10月30日 本院108年度上訴字第2671號 108年10月30日 六 轉讓偽藥罪 有期徒刑3月 107年6月28日 臺灣新北地方法院108年度審簡字第1027號 108年11月27日 臺灣新北地方法院108年度審簡字第1027號 109年2月18日 七 ⒈販賣第二級毒品罪 ⒉販賣第二級毒品罪 ⒈有期徒刑3年7月 ⒉有期徒刑3年8月 ⒈107年3月23日 ⒉107年4月15日  本院108年度上訴字第2671號 108年10月30日 本院108年度上訴字第2671號 109年8月18日（撤回上訴） 八 ⒈販賣第二級毒品罪 ⒉販賣第二級毒品未遂罪 ⒊轉讓禁藥罪  ⒈有期徒刑3年8月 ⒉有期徒刑1年10月 ⒊有期徒刑7月  ⒈107年5月7日 ⒉107年5月7日 ⒊107年5月12日   本院108年度上訴字第3193號 108年12月25日 最高法院109年度台上字第1974號 109年4月15日